# 关于同一控制下取得的子公司处置时资本公积的处理

提问人：hd580 时间：2011-08-19 18:40:18
有问题请教一下各位老大和同学，
A公司 2010 年 11 月同一控制下取得B公司 100 ％股权，支付了 5800 万，合并日Ｂ公司所有者权益账面值 4000 万，Ａ公司冲减了资本公积 1800 万。
2010 年末，Ｂ公司所有者权益账面值 4100 万。
2011 年 9 月，A公司以 5600 万对外出售了B公司 100 ％的股权，当时Ｂ公司所有者权益账面值 4400 万，请问Ａ公司单体报表是否可以确认投资收益 1600 万，原冲减的资本公积 1800 万是否不用做处理？合并报表层面应确认多少投资收益？
问题可能比较简单，但是事情比较重要，怕万一做错了对客户影响巨大，呵呵，特来请教，先谢谢了。

回答人：chenyiwei
无论是个别报表层面还是合并报表层面，原先同一控制下企业合并日冲减的资本公积均不做处理，一直保留在资本公积中，不影响股权处置损益的计算。 个别报表层面处置收益＝ 5600 － 4000 ＝ 1600 万。 合并报表层面处置收益＝ 5600 － 4400 ＝ 1200 万。

回答人：chenyiwei
回复 hd580 的帖子
这种情况，如果后来的情况变化（大领导换人了，思路有变化）确实是原先合并时无法预见到的，合并时的原始意图是长期保持合并所形成的母子公司关系的稳定性，则我理解不影响当初构成同一控制下企业合并的判断。不能以后来发生的、与原先合并事项无关联的、事先不能合理预见的新情况来推翻基于合并日实际存在状况作出的判断。

提问人：fanxu7788 时间：2011-08-19 21:54:57
这一案例的确值得推敲，在不到 1 年内，A公司因同一控制下合并及后来再转让B公司，向外支付了 200 万现金，带来 1200 万投资收益。建议考虑下相关交易背景。

回答人：chenyiwei
感谢补充。要搞清楚后续股权转让的意图，与前面的入股是否为一揽子交易，还是由于后来的情况变化导致退出等。

提问人：于呈 时间：2016-11-06 01:04:34
陈老师，个别财务报表，应该是收到对价款与长期股权投资差额确认投资收益；合并报表才需要考虑原同一企业合并形成的资本公积，不能转投资收益，对吗？

回答人：chenyiwei
个别报表和合并报表层面都有“同一控制下合并形成的资本公积在处置股权时不能结转损益”的问题。

提问人：fangz3 时间：2017-03-21 11:12:43
请问合并层面的投资收益就是转让对价-被处置公司的净资产？ 单体就是转让对价-长投？

回答人：chenyiwei
是这样。当初权益性交易（如同一控制下合并、收购少数股权、在不丧失控制权前提下部分处置子公司股权等）形成的资本公积都不能转入损益。